【裁判字號】    98,簡上,508
【裁判日期】    990510
【裁判案由】    妨害兵役
【裁判全文】
臺灣臺北地方法院刑事判決             98年度簡上字第508號
上  訴  人
即  被  告  乙○○
輔  佐  人  甲○○
上列上訴人因妨害兵役案件，不服本院98年度簡字第4317號，民
國98年11月23日第一審簡易判決（聲請簡易判決處刑案號：92年
度偵字第15245號，暨移送併案審理案號：98年度偵字第25315號
），提起上訴，本院判決如下：
    主  文
上訴駁回。
乙○○緩刑貳年。
    事  實
一、乙○○前於民國91年間，曾因違反職役職責案件，經國防部
    北部地方軍事法院於92年1月29日以91年信審字第447號裁判
    判處有期徒刑8月、緩刑2年確定（不構成累犯）。其明知臺
    北市後備司令部指定應於92年4月21日16時，前往桃園縣中
    壢龍岡陸軍六軍團報到之陸軍回役第一六號應召臨時召集令
    ，且該召集令業於同年月3日經其母即通報人甲○○代收後
    ，已於隔日轉交與其本人，乙○○竟意圖避免臨時召集而無
    故逾應召期限2日未報到。乙○○於92年間經檢察官聲請以
    簡易判決處刑，本院認不宜改依通常程序審理（92年度易字
    第1952號），經依法傳、拘無著，而於92年11月28日以北院
    錦刑結緝字第957號發布通緝，其於98年8月10日始向臺灣臺
    北地方法院檢察署投案。
二、案經臺北市後備司令部函送臺灣臺北地方法院檢察署檢察官
    偵查後聲請簡易判決處刑。
    理  由
壹、程序部分：
一、被告於警、偵訊之供述，非出於強暴、脅迫、利誘、詐欺、
    疲勞訊問、違法羈押或其他不正方法取得，依刑事訴訟法第
    156條第1項、第158條之2得採為證據。
二、按被告以外之人於審判外之陳述，雖不符前4條之規定，而
    經當事人於審判程序同意做為證據，法院審酌該言詞陳述或
    書面陳述作成時之情況，認為適當者，亦得為證據。當事人
    、代理人或辯護人於法院調查證據時，知有第159條第1項不
    得為證據之情形，而未於言詞辯論終結前聲明異議者，視為
    有前項之同意，為刑事訴訟法第159條之5所明定。證人甲○
    ○、魏寶文分別於警、偵訊之供、證述，被告於審判期日均
    表示無意見，證人甲○○於警訊之供述本院認為適當，依上
    述規定，得為證據；證人魏寶文於偵查中具結證述，核無顯
    不可信之情況，依同法第159條之1第2項得為證據。
三、後列非供述證據，均非違法取得之證據，且或係從事業務之
    人於業務上製作之證明文書、記錄文書，核無顯不可信情況
    ，故依同法第158條之4反面解釋、第159條之4第2款得為證
    據。
貳、實體部分：
一、訊據上訴人即被告乙○○對於上揭事實迭於警訊、偵訊及本
    院審理時均供承不諱，並經證人即被告之母甲○○迭於警詢
    、本院審理時及證人即被告之父魏寶文於偵訊時證述明確，
    且有臨時召集令受領回執、台北市後備司令部妨害兵役案件
    移送報告書及92年度各種召集無故未報到應召員年籍表等在
    卷可資佐證，堪信被告之自白與事實相符。本件事證明確，
    被告乙○○之犯行堪以認定。本案經本院合議庭審理結果，
    認第一審判決以上訴人即被告乙○○犯妨害兵役治罪條例第
    5條第5款之罪，而判處有期徒刑3月，如易科罰金，以銀元
    300元即新臺幣900元折算1日，其認事、用法及量刑均無不
    當，應予維持。
二、上訴意旨略以：被告經臺大醫院精神科診斷智商80分，未達
    國防部規定之役男智商下限85分，因父母不諳法官未能及早
    送醫，服役期間已現異狀，軍醫院不願開診斷證明以致被告
    在恐懼之下逃兵，請法院重新審酌等語。
三、按刑罰之量定，固屬法院自由裁量之職權行使，但仍應審酌
    刑法第57條所列各款事由及一切情狀，為酌量輕重之標準，
    並非漫無限制。在同一犯罪事實與情節，如別無其他加重或
    減輕之原因，下級審量定之刑，亦無過重或失輕之不當情形
    ，則上級審法院對下級審法院之職權行使，原則上應予遵重
    ，此有最高法院85年度台上字第2446號裁判意旨可資參酌。
四、經查：
（一）被告乙○○於徵兵體檢時，其精神狀況正常，有臺北市後
      備指揮部99年3月3日後北市動字第0990001555號函附被告
      乙○○徵兵體檢相關資料在卷可憑；又被告於91年6月4日
      5時30分許，因不適應部隊團體生活壓力，以患有精神疾
      病為由，意圖長期脫免職役，不假離營，潛逃在外等事實
      ，亦有國防部北部地方軍事法院92年信判字第036號判決
      附卷可佐，是被告於服役時精神狀況尚屬正常，且於92年
      4月4日收受臨時召集令後，仍意圖避免臨時召集而無故逾
      應召期限2日未報到，其事證明確，犯行洵堪認定。參被
      告之素行及上開犯罪之動機、目的、手段、方法、所生危
      害、坦承犯行之態度等一切情狀後，原審量處被告有期徒
      刑3月，並諭知易科罰金之折算標準，就其量刑部分職權
      之行使，並無失出或不當。故本件上訴意旨請求改判較輕
      之刑度云云，尚無理由，應予駁回。
（二）然被告乙○○確罹有潛伏性精神分裂症，其長期退縮、缺
      乏人際關係，於98年11月9日接受魏氏智力測驗，結果語
      文智商80，操作智商82，總智商80，低於國防部規定役男
      之智商下限85分，有其於上訴後所提之診斷證明書附卷可
      稽；且被告依據兵役法第4條，於99年3月1日領有免役證
      明書，有被告庭呈之免役證明書可證。末查，被告雖曾於
      91年間，曾因違反職役職責案件，經國防部北部地方軍事
      法院於92年1月29日，以91年信審字第447號裁判判處有期
      徒刑8月、緩刑2年確定，緩刑期滿後，緩刑未經撤銷，所
      宣告之刑失其效力（刑法第76條前段）且嗣後並未曾因故
      意犯罪受有期徒刑以上刑之宣告，此有臺灣高等法院被告
      前案紀錄表1紙附卷可按，本院斟酌被告於偵審程序均坦
      承犯行，深表悔悟，其因一時失慮，致罹本罪，經此教訓
      ，應知所警惕，信無再犯之虞，且被告因罹有上述潛伏性
      精神分裂症，需於精神科門診規律治療，本院經考量各情
      ，認對其宣告之刑以暫不執行為適當，爰依刑法第74條第
      1 項第1款之規定，併予宣告緩刑2年，以啟自新。
五、移送併辦（98年度偵字第15245號）審理部份與起訴及原判
    決所認定之事實為同一事實，本院自得一併審判。
參、據上論斷，應依刑事訴訟法第455條之1第3項、第1項、第
    368條，刑法第74條第1項第1款，判決如主文。
本案經檢察官蔡甄漪到庭執行職務。
中    華    民    國    99    年     5    月    10    日
                  刑事第十二庭審判長法  官  李英豪
                                    法  官  楊台清
                                    法  官  曾正龍
以上正本證明與原本無異。
本件不得上訴。
                                    書記官  彭自青
中    華    民    國    99    年    5     月    14    日
附錄本案論罪科刑法條全文：
妨害兵役治罪條例第5條
意圖避免動員召集或臨時召集，而有下列行為之一者，處5年以
下有期徒刑：
一、捏造免役、除役、緩召、逐次召集或儘後召集原因者。
二、毀傷身體者。
三、緩召、逐次召集或儘後召集原因消滅後，無故逾30日未自動
    申報者。
四、拒絕接受召集令者。
五、應受召集，無故逾應召期限2日者。
六、使人頂替本人應召者。

司法院資訊處製作；財團法人民間司法改革基金會備份。
